【裁判字號】    99,上易,339
【裁判日期】    990420
【裁判案由】    詐欺
【裁判全文】
臺灣高等法院高雄分院刑事判決         99年度上易字第339號
上  訴  人
即  被  告  乙○○
上列上訴人因詐欺案件，不服臺灣高雄地方法院98年度易字第14
82號中華民國99年2 月25日第一審判決（起訴案號：臺灣高雄地
方法院檢察署98年度偵字第18559 號），提起上訴，本院判決如
下：
     主  文
上訴駁回。
     理  由
一、按不服地方法院之第一審判決而上訴者，須提出上訴書狀，
    並應敘述具體理由，上訴書狀未敘述上訴理由者，應於上訴
    期間屆滿後20日內補提理由書於原審法院。逾期未補提者，
    原審法院應定期間先命補正。但上訴書狀已敘述理由，惟所
    敘述者非屬具體理由，則屬不符上訴之法定程式，由第二審
    法院以其上訴不合法律上程式，判決駁回，不生定期命補正
    之問題，刑事訴訟法第350 條第1 項、第361 條、第362 條
    、第367 條定有明文。
二、次按，上開所稱「上訴書狀應敘述具體理由」，係指須就不
    服之判決為具體之指摘而言，如僅泛稱原判決認事用法不當
    或採證違法、判決不公等，均非具體理由（法院辦理刑事訴
    訟案件應行注意事項第162 點參照）；復按所謂具體理由，
    必係依據卷內既有訴訟資料或提出新事證，指摘或表明第一
    審判決有何採證認事、用法或量刑等足以影響判決本旨之不
    當或違法，而構成應予撤銷之具體事由，始克當之（例如：
    依憑證據法則具體指出所採證據何以不具證據能力，或依憑
    卷證資料，明確指出所為證據證明力之判斷如何違背經驗、
    論理法則）；倘僅泛言原判決認定事實錯誤、違背法令、量
    刑失之過重或輕縱，而未依上揭意旨指出具體事由，或形式
    上雖已指出具體事由，然該事由縱使屬實，亦不足以認為原
    判決有何不當或違法者（例如：對不具有調查必要性之證據
    ，法院未依聲請調查亦未說明理由，或援用證據不當，但除
    去該證據仍應為同一事實之認定），皆難謂係具體理由，俾
    與第二審上訴制度旨在請求第二審法院撤銷、變更第一審不
    當或違法之判決，以實現個案救濟之立法目的相契合，並節
    制濫行上訴（最高法院97年度台上字第892 號判決意旨參照
    ）。是如上訴理由書狀並未依據卷內訴訟資料，具體指摘原
    判決認事用法有何違法或不當之情形，即屬上訴未敘述具體
    理由。
三、另按刑之酌減、量定及定執行刑等，為法院依實體法或程序
    法等相關規定，得依職權審酌、自由裁量之事項，不得任意
    指摘，必須具體表明原審判決所為自由裁量之行使，未合乎
    法律之目的，違背內部性界限，而屬權利濫用之違法，或違
    反比例原則、平等原則、公平正義等法則，始足當之，否則
    非屬具體理由，可逕由程序上予以駁回（最高法院71年3 月
    2 日71年度第3 次刑事庭會議決議三之意旨參照）。
四、本件上訴人即被告乙○○（下稱被告）因犯幫助詐欺取財罪
    ，經原審分別判處有期徒刑陸月，如易科罰金，以新台幣壹
    仟元折算壹日在案。而被告於上訴期間之99年3 月8 日向原
    審法院提出上訴狀，上訴理由略以：「伊係清白守法國民，
    不可能會做這種斷送前程之事，且二年前詐騙集團亦未用過
    這種手段犯罪，當時根本不會有人知道這種事，伊只是單純
    要貸款，這件事之後，伊之帳戶全部被停用，造成伊生活不
    便，常要上法院，每次來法院開庭，又要向公司請假，伊算
    是被害人，到最後伊又被判處六個月刑期，伊沒有取得半毛
    錢，也不是詐騙集團之人，原審判決伊真得很不服。伊從小
    是一個單親家庭，與媽媽相依為命，家中沒錢，伊如果被冤
    枉關進去坐牢，伊媽媽一定會想不開的，家中沒有伊的收入
    ，這個家伊也不知道會變得怎樣了」等語。
五、經查：
  (一)本件被告將其向彰化商業銀行鳳山分行申設之帳號00000000
    000000號之存款帳戶之存摺、提款卡及密碼等資料，交予姓
    名年籍不詳之成年男子。嗣為該男子所屬詐欺集團成員，持
    以供作詐騙被害人甲○○之指定匯款帳戶，甲○○受騙而依
    指示將新臺幣90萬元匯入上開被告之帳戶內，旋遭詐騙集團
    人員提領一空等事實，已據被告坦承將上開帳戶之存摺、提
    款卡及密碼等交付予不詳姓名之成年人不諱，並有彰化銀行
    鳳山分行98年5 月25日彰鳳字第0981270 號函暨檢附被告之
    開戶基本資料及該帳戶自97年6 月15日起迄同年7 月15日之
    存提款明細表各1 份、彰化銀行鳳山分行98年7 月1 日彰鳳
    字第098 1674號函暨檢附被告之相關帳戶資料、甲○○匯款
    彰化銀行帳戶之存款憑條1 紙等附卷可稽（見警卷第20-25
    頁、第38頁、原審(一)卷第17-24 頁），原審因認本件確係被
    告將其上開彰化銀行存款帳戶之存摺、提款卡及密碼交予不
    詳姓名之成年人，而遭詐騙集團作為詐騙匯款之帳戶使用，
    並向被害人甲○○詐取上揭款項等事實，核其採證、認事，
    均無違誤。
  (二)按申辦貸款，經核准後，金融機構即將所核貸之金額撥入貸
    用人之帳戶內，貸用人再以該帳戶之存摺或提款卡提領以供
    使用，且辦理貸款時，僅需提供申貸所需個人證件、資力證
    明或帳戶號碼即可，根本毋須交出貸款人之金融機構帳戶之
    存摺、提款卡、密碼及辦理網路銀行功能。本件被告辯稱伊
    將上開彰化銀行帳戶之存摺、提款卡及密碼等物交予無法確
    知姓名年籍、聯絡方式之成年人，係應該成年人之要求為辦
    理貸款而交付，然依其所辯，則事後當貸款核撥入其帳戶時
    ，被告手中既無存摺且無提款卡，則其如何自上開帳戶內提
    領所貸得之款項？又如何能防止、避免該人利用取得其存摺
    、提款卡、密碼之機會，將撥入該帳戶內之貸款金額提領使
    用？又借貸期間，關於償還貸款之方式、利息之計算等，此
    均為一般借貸關係所必然存在之約定內容，而被告既因積欠
    銀行卡債而尋求貸款，有與銀行金錢借貸往來之經驗，乃竟
    就其所辯之借貸關係，如何還款、利息如何計付等，均無所
    悉，原審以上揭各節，與常情殊有不合，而認被告所辯因積
    欠卡債而透過朋友介紹向他人辦理貸款，對方要求交付帳戶
    及辦理網路銀行功能云云，不足採信，核其認定事實，尚無
    違背一般借貸之交易習慣與一般人之日常生活經驗。
  (三)次按，個人之金融帳戶資料，專有性甚高，為個人理財及管
    領金錢之工具，並非一般可供自由流通使用之物，縱須交他
    人使用，亦必基於信賴關係或有相當保障自己權益之條件及
    措施，殊不可能隨便即交予不相識之人，任憑使用而毫無節
    制或控管。又近年來不肖之徒為掩飾不法行徑，避免執法人
    員之追究處罰，經常利用他人金融帳戶之存摺、提款卡及密
    碼轉帳或提領犯罪所得，藉以掩蓋犯罪行為之情形，業經新
    聞及電視等大眾傳播媒體大量報導，政府亦大力宣導民眾注
    意防範。原審以本案發生時，被告已係年滿28歲、心智健全
    之成年人，曾從事烤漆、擔任司機等業務，已累積有相當之
    工作經驗、生活智識及社會歷練，對於自己申設之金融帳戶
    存摺、提款卡及密碼等交予不相識之人，該金融帳戶將有可
    能會被利用作為實行犯罪行為之工具乙節，自應有所預見，
    乃被告竟將所申辦之金融帳戶之存摺、提款卡及密碼，在無
    任何防範、控管及保障自己權益措施下，即無條件交予陌生
    人使用，顯見被告對於他人持其金融帳戶用以犯罪之事實，
    並不違背其本意，綜據上開各事證，而認被告主觀上具有幫
    助他人詐欺取財之「不確定故意」，核其採證、認事、用法
    ，均無不當或違法。
  (四)被告或泛稱「自己係清白守法國民，不可能為斷送前程之犯
    罪行為，二年前詐騙集團未使用過如本案之手段犯罪，伊只
    是單純貸款，本案事後，伊帳戶全被停用，伊常要向公司請
    假到法院開庭，伊非詐騙集團成員，又沒取得半毛錢，還被
    判刑六個月，伊才是被害人。」云云，或以「伊從小是一個
    單親家庭，與媽媽相依為命，家中沒錢，伊如果被冤枉關進
    去坐牢，伊媽媽一定會想不開的，家中沒有伊的收入，這個
    家伊也不知道會變得怎樣了」等，與本案無關之事由，據以
    上訴指摘原判決違法不當云云，核均未依本案卷內既有訴訟
    資料或提出新事證，指摘或表明第一審判決有何採證認事、
    用法或量刑等足以影響判決本旨之不當或違法，而構成應予
    撤銷之具體事由，其上訴顯未具備「敘述具體理由」之要件
    。
六、綜上所述，被告所提出之上訴理由，均非依據卷內既有訴訟
    資料或提出新事證，具體指摘原判決上開採證認事，有何足
    以影響判決本旨之不當或違法，而構成應予撤銷之具體事由
    ，徒以「自己係清白守法之人，不會為自毀前程之犯行，本
    件伊只係單純貸款，既非詐騙集團成員，又無分得詐得之款
    項，伊係單親家庭，與母相依為命，如伊遭判刑入監，其母
    會想不開，家貧無錢，不能無伊工作養家」等，而指摘原判
    決不當，請求撤銷改判，揆諸首揭說明，被告所提之前述上
    訴理由，核與刑事訴訟法第361 條第2 項所稱「具體理由」
    顯非相當，其上訴顯屬違背法律上之程式，應由本院依同法
    第367 條前段、第372 條規定，不經言詞辯論，判決如主文
    。
據上論斷，應依刑事訴訟法第367 條前段、第372 條，判決如主
文。
中    華    民    國    99    年    4     月    20    日
                  刑事第五庭    審判長法  官  曾永宗
                                      法  官  任森銓
                                      法  官  鍾宗霖
以上正本證明與原本無異。
本判決不得上訴。
中    華    民    國    99    年    4     月    20    日
                                      書記官  邱麗莉

司法院資訊處製作；財團法人民間司法改革基金會備份。
